【裁判字號】    92,訴,805
【裁判日期】    920908
【裁判案由】    強盜
【裁判全文】
臺灣臺南地方法院刑事判決
    公  訴  人  臺灣臺南地方法院檢察署檢察官
    被      告  戊○○
右列被告因強盜案件，經檢察官提起公訴（九十二年度偵字第二二四一號），本院判
決如左：
    主  文
戊○○無罪。
    理  由
一、公訴意旨略以：被告戊○○因不滿位於台南縣新化鎮○○里○○路五一六號二樓
    之『遊騎兵球場』股東楊德如︵綽號小強︶欲向其堂妹戴郁珊索取新台幣（下同
    ）一萬元，始欲讓其堂妹戴郁珊辭去『遊騎兵球場』之工作，竟基於意圖為自己
    不法之所有之犯意，於民國九十一年九月五日二時十五分許，前往上開『遊騎兵
    球場』，向店員乙○○質問：小強在不在？乙○○回稱不在，戊○○即隨手拿起
    場內之撞球杆，砸毀場內之玻璃大門、魚缸等物（毀損部分未據告訴），再以撞
    球擲向櫃檯等強暴、脅迫之方式，致使乙○○不能抗拒，而嚇令乙○○打開櫃檯
    之抽屜，強行取走現金三千五百元，得逞後騎車逃逸。因認被告戊○○所為，係
    犯刑法第三百二十八條第一項之強盜罪云云。
二、公訴人認被告戊○○涉有右揭強盜罪嫌，無非以：被告載彰毅坦承確有於上開時
    地前往『遊騎兵球場』砸店之情事，且其強盜之犯罪事實，業據告訴人即『遊騎
    兵球場』之負責人丙○○、被害人即店員乙○○於警、偵訊中指述綦詳，核與當
    天在場目擊之證人甲○○證述情節相符，復有扣案之撞球杆、撞球四顆及現場照
    片二張附卷為主要論據。訊據被告戊○○堅決否認犯行，辯稱：伊有去砸店，但
    沒有以球擲向乙○○，也沒有要乙○○打開櫃台強取三千五百元之強盜犯行等語
    。
二、按犯罪事實應依證據認定之，無證據不得推定其犯罪事實；不能證明被告犯罪者
    ，應諭知無罪之判決，刑事訴訟法第一百五十四條、第三百零一條第一項分別定
    有明文。又認定不利於被告之事實，須依積極證據，苟積極證據不足為不利於被
    告事實之認定時，即應為有利於被告之認定，更不必有何有利之證據；另事實之
    認定，應憑證據，如未能發現相當證據，或證據不足以證明，自不能以推測或擬
    制之方法，為裁判基礎；且認定事實所憑之證據，其為訴訟上之證明，須達於通
    常一般人均不致有所懷疑，而得確信其為事實之程度者，始得據為有罪之認定；
    倘其證明尚未達到此一程度，而有合理之懷疑存在時，尚難為有罪之認定基礎；
    苟積極證據不足為不利於被告事實之認定時，即應為有利於被告之認定，更不必
    有何有利之證據（最高法院七十六年台上字第四九八六號判例參照）。申言之，
    證據資料在證據法則上尚有對被告有利之存疑時，如無法依客觀方法排除此項合
    理之可疑時，依「罪疑利益歸被告原則」，不得以此項證據資料作為有罪判決之
    依據，此為當然之法理，合先敘明。
四、經查：
    (一)證人乙○○警訊九十一年九月二十三日證稱：於九十一年九月五日二時十五
        分許，有三名不知名青年進入『遊騎兵球場』，其中一名高約一百八十公分
        之人（指被告戊○○）問小強在嗎？伊回答不知誰是小強，這裡沒有這個人
        ，戊○○就拿櫃檯旁撞球桿將大門及魚缸打破，然後拿球檯上的球丟向櫃檯
        ，再走到櫃檯要伊打開抽屜，取走三千五百元。戊○○見櫃檯上方有監視器
        ，問伊有無錄影，伊說有，就叫伊錄影帶交給他後與其他二個年青人離開等
        情；再於警訊九十一年十一月二十八日證稱：強盜時有三人一起上來，戊○○先跟伊說：「是老闆叫伊來檢查錄影帶的」，伊不疑就將錄影帶給他，又
        問：「小強在不在」，伊說不在，然後就砸店，並走到櫃檯內，叫伊打開櫃
        檯抽屜拿走三千五百元，另二人（指證人己○○、丁○○）就站在櫃檯前面
        ，沒有出聲，亦無阻擋等詞；復於偵訊時證稱：（當天是誰叫你拿錄影帶？
        ）是胖胖的己○○。（是誰令你打開抽屜拿走三千五百元？）是戊○○。（
        他拿錢的時候丁○○、己○○有在一旁嗎？）有，在櫃檯旁把風等情（見偵
        卷第十頁）。則乙○○就被告戊○○係一人強盜或與己○○、丁○○等三人
        共同強盜暨戊○○係強盜前先拿走錄影帶或強盜後拿走錄影帶前後供述不一
        ，而有瑕疵，所證是否屬實，尚非無疑，難以遽採。
    (二)證人甲○○警訊九十二年一月三日證稱：伊於九十一年九月五日二時十五許
        ，去『遊騎兵球場』陪同學乙○○，伊在一旁看電視，聽到有人進入撞球場
        內大聲喊叫，接著就砸玻璃，又看到他們走來走去，最後還有人走進櫃檯內
        之後就走了，並沒有看到櫃檯內之情形，他們離開後，看到櫃檯內有紙鈔，
        就問乙○○地上怎麼會有錢，乙○○說是他們拿的等詞。證人丙○○證稱：
        被告戊○○拿走三千五百元，是乙○○告訴伊的等情。則證人甲○○、丙○○並未親眼見聞被告戊○○有自櫃檯內強取三千五百元之事實，其為上之證
        述，係屬自乙○○之傳聞說詞，該證詞不得採為被告不利之證明。
    (三)本院於九十二年八月十八日履勘台南縣新化鎮○○里○○路五一六號二樓『
        遊騎兵球場』強盜案現場結果：(1)撞球場櫃檯高一百一十一公分，錄影帶與
        櫃檯收銀機均置放櫃檯內側下方，櫃檯後右上方有攝影機，攝影角度可拍到
        收銀機之位置。(2)證人乙○○所站位置在櫃台內；證人己○○、丁○○站在
        櫃檯正前方；證人甲○○站在櫃檯左前方，有本院勘驗筆錄及警製現場位置
        圖及照片六張在卷可稽（見本院卷第五十七至五十八頁、第六十八至七十二
        頁）。就證人甲○○、己○○、丁○○所站位置及櫃檯高度，果被告戊○○
        有命證人乙○○打開櫃檯抽屜取走三千五百元，除在櫃檯內之收銀機取款動
        作外，餘均可見聞，惟甲○○、己○○、丁○○一致證稱未見被告戊○○強
        取三千五百元，則被告戊○○所辯未強盜三千五百元，即非無據。再本院履
        勘後質證人乙○○證稱：被告戊○○並沒有進去櫃檯裡面拿錢，是丙○○告
        訴伊說到警局去的時候，要說被告除了毀損之外，還有拿錢。因被告來砸完
        店走了以後，伊打電話給丙○○，丙○○來了以後，打了一通電話給另一個
        股東之後，就從抽屜裡把錢拿走一部分，並灑了幾張鈔票在地上後報警，並
        要伊指訴被告有拿錢等語（見本院卷第七十八頁）。證人甲○○亦證稱：被
        告砸完店後就走了，乙○○打電話通知老闆丙○○過來，丙○○要乙○○到
        警局作筆錄時說被告砸完店之後，有到櫃檯把錢拿走，丙○○就到櫃檯拿錢
        灑在地上，製造被告有拿錢的現場等詞（見本院卷第七十八頁）。再證人丙○○證稱：『遊騎兵球場』一天平均收入大約五千至八千元左右，且有帳冊
        ，被強盜當天收入多少不清楚，現帳冊已找不到云云（見本院卷第八十一頁
        ）。然本案強盜罪如成立，則被強盜金額首應確定，丙○○既係『遊騎兵球
        場』負責人，就該日入帳既不清楚，何能確定被告戊○○強盜三千五百元；
        復本院審理時，要其提出帳冊，亦未能提供帳冊資為證明，均違常情。是被
        告戊○○砸店行為後，證人乙○○通知丙○○到場，丙○○見所經營之店被
        砸，心生不滿，在毀損外添料加重誣指被告戊○○強盜即有可能。是證人乙○○、甲○○上之證述方屬實情，可以採信。
    (四)被告戊○○固供認確有於上開時地前往『遊騎兵球場』砸店情事，並有撞球
        杆、撞球扣案及現場照片二張在卷，惟此僅得為被告戊○○毀損事實之證明
        ，尚難為強盜犯行之推論。
五、綜上所述，本件被告戊○○固有毀損之行為，但並未強盜『遊騎兵球場』三千五
    百元，該款項係丙○○拿走並製造強盜現場後報警，用以誣陷被告戊○○如前所
    述甚明。則被告戊○○所辯無強盜犯行，尚可採信。此外，復查無其他積極證據
    足認被告戊○○涉有公訴人所指訴之強盜犯行，是不能證明被告犯罪，揆諸前開
    說明，應為被告無罪判決之諭知。
據上論斷，應依刑事訴訟法第三百零一條第一項，判決如主文。
本案經檢察官林仲斌到庭執行職務。
中      華      民      國      九十二      年      九      月    八    日
                                  臺灣臺南地方法院刑事第四庭
                                          法  官  蘇  清  水
右正本證明與原本無異。
如不服本判決，應於判決送達後十日內，向本院提出上訴狀。
                                          書記官  汪  姿  秀
中      華      民      國      九十二      年      九      月    八    日


司法院資訊處製作；財團法人民間司法改革基金會備份。
